【裁判字號】    95,上訴,808
【裁判日期】    951229
【裁判案由】    搶奪等
【裁判全文】
臺灣高等法院臺中分院刑事判決         95年度上訴字第808號
上  訴  人
即  被  告  甲○○
選任辯護人  張志新律師
上列上訴人因搶奪等案件，不服臺灣臺中地方法院94年度訴字第
1879號中華民國95年3月29日第一審判決（起訴案號：臺灣臺中
地方法院檢察署94年度偵字第11744號），提起上訴，本院判決
如下：
    主  文
上訴駁回。
    事  實
一、甲○○曾於民國（下同）九十二年間，因竊盜案件，經臺灣
    臺中地方法院判處有期徒刑六月確定，並於九十二年六月二
    十三日易科罰金執行完畢。詎猶不知悔改，基於意圖為自己
    不法所有之犯意，於九十三年三月十一日上午十一時四十五
    分許，騎乘其父親卓再標所有之車牌號碼ＨＦＨ－六三九號
    重型機車，頭戴半罩式安全帽、花色口罩，在臺中縣清水鎮
    ○○路與鰲峰路口，見乙○○一人站立於該路口並持有皮包
    ，便趁乙○○不及抗拒之際，出手搶奪乙○○之皮包，因乙
    ○○緊握該皮包，而摔倒在地遭拖行約一公尺，致受有右手
    挫傷（右肘四×二公分、四×三公分，右手掌四×二公分，
    右小指腫漲、淤血）、左膝三×一公分擦傷、右胸部挫傷等
    傷害，嗣經乙○○放手，甲○○因而搶得該皮包，並騎乘機
    車沿鰲峰路往銀聯二村方向逃逸，並在臺中縣清水鎮○○路
    三０一巷內，將乙○○皮包內之現金約新台幣七千元取出，
    其他之第一銀行、安信銀行、郵局等金融卡各一張、健保卡
    一張、自用小客車駕照一張、鑰匙一把、印章一個及皮包一
    個等物丟棄於巷內，嗣經警循線查獲。
二、案經乙○○訴由臺中縣警察局清水分局報請臺灣臺中地方法
    院檢察署檢察官偵查起訴。
    理  由
一、訊據上訴人即被告（以下簡稱被告）甲○○矢口否認涉有前
    開犯行，辯稱：案發當時其人在家中，真的沒有做案，且機
    車都是其家人在騎，不是其在騎的；被告選任辯護人並為被
    告辯護：指認程序有瑕疵，與內政部頒佈的指認程序要點不
    相符合，當時是先看被告之後，再做指認紀錄，所以指認人
    會受到當時的污染，本件指認沒有證據能力。而被告於九十
    三年三月十一日在其住家睡覺直至該日中午十二時十餘分許
    ，始在友人謝宜廷聯絡後與其外出。於本案發生當時，均與
    女友王姵之在住家休息，並未騎乘其父卓再標所有之機車外
    出。且本案所使用之犯罪交通工具車牌號碼ＨＦＨ－六三九
    號重型機車，係卓再標於案發當日十時許自住家騎乘外出，
    於臺中縣清水鎮○○路二四三之一五號前遭竊，另勘驗測試
    基地台位置時，所選用的系統，與當時案發的業者不同，其
    正確性有待斟酌且請求再勘驗試基地台位置，另請求就安全
    帽部分，再送請法務部調查局鑑定等語。經查：
（一）證人李春華於偵訊時證稱：「我是從海濱路的宏爺早餐店
      下班要去家祥便當店上班，在中華路要轉鰲峰路看見有人
      由中華路逆向，也轉向鰲峰路，該女子被拖行受不了放手
      ，搶匪再逆向行駛鰲峰路，經銀聯二村門口有回頭看，且
      回到我前面的車道沒有逆向」等語（見偵查卷第一二八頁
      背面）；於原審審理時並證稱：「我看到的時候，小姐和
      搶匪逆向，我本來以為是車禍，那位小姐在機車後面被拖
      ，那小姐喊救命，那時候路上沒有人，搶匪車牌的英文字
      被那小姐的外套蓋住，只看到後面兩個數字三九，我想說
      紅綠燈一定會停，我就給他追看看，他那時候也是逆向往
      我這邊過來，我想說我追不到了；隨後在南社路三０一巷
      內看到他停在路邊，我那時候要趕去便當店上班，我本來
      不知道是他，他有看我一下，我想說他為何要看我，我覺
      得很奇怪，他騎的車子和之前的車子後面的車號一樣，他
      從側面罵我，當時他沒有戴口罩；我想說不要和他同方向
      走，我就轉頭躲在轉彎處看有沒有跟蹤我，這時候背下他
      的車牌號碼，後來到大秀派出所報案時，我有提供完整的
      車號；一開始我看到他的時候，他在機車上數錢，他要走
      的時候，就在丟東西，我看他騎車走了後，我就回到現場
      ，我看到地上有身分證、印章等，我都有交給大秀派出所
      的警察等語（見原審卷第一四二頁至第一四三頁、第一四
      七頁、第一五二頁），足徵證人李春華於案發現場，僅目
      睹被害人乙○○遭搶情節，未見搶匪騎乘機車之車牌全貌
      ，亦未目擊搶匪面容，惟搶匪得手後行至臺中縣清水鎮○
      ○路三０一巷內暫停，翻找被害人乙○○所有之皮包內現
      金，並丟棄證件等物品時，復為證人李春華於上班途中再
      度撞見，搶匪誤認其遭證人李春華跟蹤，而怒罵證人李春
      華，證人李春華即有見到搶匪之側臉，並記下其完整車牌
      ，提供予警方。再者，證人李春華證稱：搶匪係沿鰲峰路
      ，經銀聯二村方向逃逸，由清水鎮地圖觀之，鰲峰路經銀
      聯二村繼續直行，即會到達南社路三０一巷，而臺中縣清
      水鎮○○路三０一巷距離案發地點僅約一公里，參以證人
      李春華證稱：騎乘機車之車程在五分鐘內等語（見原審卷
      第一四七頁）。從而，證人李春華於案發數分鐘後，在臺
      中縣清水鎮○○路三０一巷內，所見之該名數錢、丟棄證
      件之男子，應為搶奪被害人乙○○之搶匪無誤。
（二）按刑事實務上之對人指認，乃犯罪後，經由被害人、共犯
      或目擊之第三人，指證並確認犯罪嫌疑人之證據方法。現
      行刑事訴訟法並無關於指認程序之規定，如何由證人正確
      指認犯罪嫌疑人，自應依個案之具體情形為適當之處理，
      法務部及司法警察主管機關對於指認程序所訂頒之相關要
      領規範，或學者發表之指認原則，無非提供辦案人員參考
      之資料，故證人之指認程序與相關要領規範不盡相符時，
      尚難謂係違反法律位階之「法定程序」，遑論學者個人發
      表之指認原則。況指認之程序，固須注重人權之保障，亦
      需兼顧真實之發現，確保社會正義實現之基本目的。如證
      人於審判中，已依人證之調查程序，陳述其出於親身經歷
      之見聞所為指認，並依法踐行詰問之程序後，綜合證人於
      案發時停留之時間及所處之環境，足資認定其確能對被告
      觀察明白，認知被告行為之內容，該事後依憑個人之知覺
      及記憶所為之指認客觀可信，並非出於不當之暗示，亦未
      違背通常一般日常生活經驗之定則或論理法則，又非單以
      證人之指認為被告論罪之唯一依據時，自不得僅因證人之
      指認程序與相關要領規範或其他學者個人之見解未盡相符
      ，遽認其無證據能力；苟證人於警詢或偵查中所為之指認
      陳述，與審判中不符時，亦應審酌其先前之供述，是否符
      合刑事訴訟法第一百五十九條之二、之三或之五所規定得
      為證據之情形，以定其取捨，方符採證法則。最高法院九
      十四年度台上字第三三０七號判決著有明文。
  １、警方就本件犯罪嫌疑人指認程序乙節，固僅由被害人乙○
      ○、證人李國慶、證人李春華，對被告甲○○進行指認，
      而非選擇式指認，惟本件承辦偵查員係先向乙○○、李國
      慶、李春華等人詢問犯罪嫌疑人之相關特徵、或其所騎乘
      交通工具，製作警詢筆錄後，再進行人別指認等情，已據
      證人即本件協辦偵查員蔡東明、被害人乙○○、證人李國
      慶及李春華、分別於原審到庭結證屬實（見原審卷第一二
      ○頁至第一二九頁、第一四二頁至第一六三頁）；依上開
      判決意旨，本件犯罪嫌疑人之指認程序，或與警察機關實
      施指認犯罪嫌疑人程序要領未盡相符，惟既經乙○○、李
      國慶、李春華於原審就其警詢之指認為確認，亦難遽認證
      人即被害人乙○○以及證人李國慶、李春華在警詢時對於
      被告之指認，並無證據能力，核先敘明。
  ２、證人李春華於原審審理時證稱：「搶匪罵我的時候，沒有
      戴口罩，眼睛很大，檢察官給我看被告於偵查庭拍攝之照
      片三張，第一張照片真的很像，因為其看到搶匪的時候，
      搶匪是側面罵我的；當時在大秀派出所看到的人，我確定
      他是在臺中縣清水鎮○○路與鰲峰路口和臺中縣清水鎮○
      ○路三０一巷內的人等語（見原審卷第一四三頁、第一四
      八頁、第一五二頁）；證人即被害人乙○○於原審審理時
      證稱：「我和他拉扯，被他拉著走約一公尺，我不願意放
      ，所以他就回頭看我，當時口罩先掉，我看到他的臉，當
      時距離約一公尺，他臉上有很多青春痘，花花的，當時他
      穿一件暗色的夾克外套，裡面穿襯衫，且他搶我時所穿的
      襯衫，也是我到警局指認時，他所穿的襯衫」等語（見原
      審卷第九五頁至第九六頁、第一０一頁）；證人李國慶於
      原審審理結證稱：「其有看到一個年輕人，很快的騎機車
      過去，他戴安全帽及口罩，有一個阿姨跑出來，手受傷，
      說她被搶；其在隔天凌晨有到分局刑事組做筆錄，當時有
      看到搶匪在警局，眼睛那邊很像，就是口罩沒有遮住的部
      分，和警察局看到的人是一樣的」等語（見原審卷第一五
      三頁至第一五四頁）。是以，證人李春華於案發後，再度
      於臺中縣清水鎮○○路三０一巷內巧遇搶匪，因遭該名搶
      匪怒罵，而對搶匪之側臉印象深刻，而直指被告甲○○即
      係該名搶匪；證人乙○○雖僅於瞬間近距離目睹搶匪面容
      ，惟指認被告到案時所穿襯衫與犯案時所穿相同，並明確
      指出搶匪臉上有青春痘、花花的等特徵；證人李國慶固只
      見到搶匪之眼睛部位，但仍肯定被告與該名搶匪之眼睛部
      位相同。綜觀上開證人對於搶匪臉部特徵之描述，相互印
      證，已明確指認被告甲○○即為本件犯案之搶匪。
  ３、且證人乙○○、李春華、李國慶等人經原審分別訊問，乙
      ○○證稱：「當時搶匪是坐著，和我差不多高，我身高是
      一五六公分」等語（見原審卷第九五頁）；證人李春華證
      稱：「搶匪很年輕，不會很高，瘦瘦的，差不多一百六十
      幾，他當時坐在機車上」等語（見原審卷第一四七頁至第
      一四八頁）；證人李國慶證稱：「搶匪的身材瘦瘦的，約
      一六五至一七十公分高」等語（見原審卷第一五四頁）等
      語，顯見證人乙○○、李春華、李國慶等三人對於搶匪身
      高、身型之描述大致相符。雖辯護意旨認證人乙○○、李
      國慶、李春華三人就行搶之人於行搶之際是否有戴口罩一
      節之證述完全不符，渠等證述，尚非可採，惟查：證人乙
      ○○於原審審理時證稱：「他（指行搶之人）戴一條紋有
      花色的口罩」（見原審卷第九十五頁）、「被他拉走一公
      尺，我不願意放，所以他就回頭看我，當時口罩先掉，我
      看到他的臉」等語（見原審卷第一○一頁）、李春華原審
      審理時證稱：「（問：你看到的時候，他有無載安全帽及
      口罩？）口罩沒有（戴），因為他有罵我」等語（見原審
      卷第一四三頁）、證人李國慶原審審理時證稱：「我看到
      他時他一直戴著（口罩）」（見原審卷第一五四頁），互
      核三人之證詞，本件行搶之人於證人李國慶目繫之際應有
      戴口罩，嗣於於乙○○不願意放手之際，回頭看乙○○時
      口罩掉下來，並於掉下口罩後，遭李春華撞見，而出口罵
      李春華至明，證人乙○○、李國慶、李春華三人上開證述
      並無何矛盾之處，辯護意旨執此認證人乙○○、李國慶、
      李春華三人上開證述不可採，即有誤會，附予敘明。
  ４、證人即被害人乙○○於警詢時，對被告進行指認之結果為
      ：臉型輪廓相符，眼睛、眼神相符，眉毛粗濃，鼻子胖扁
      ；證人李春華指出：臉型相符，輪廓一樣，眼睛、眼神吻
      合，眉毛濃粗，鼻子略扁；證人李國慶所述則為：身材相
      符、輪廓相符、眼神類似、車型相同，有臺中縣警察局清
      水分局指認犯罪嫌疑人紀錄表三紙附卷可稽，上開證人於
      警詢時經分別指認被告，結果亦屬相同。辯護意旨雖認證
      人蔡東明已證實證人李國慶未與搶匪交談，則李國慶於警
      詢指稱搶匪與被告之口音相似云云，即非可採，本院查：
      證人李國慶確於原審證稱：「我沒有注意看筆錄，但我確
      實沒有和他（指被語）講過話」等語（見原審卷第一五七
      頁），從而本院認證人李國慶於警詢指稱搶匪與被告之口
      音相似即非可採，惟本院依證人李國慶於原審之證述係肯
      定被告與該名搶匪之眼睛部位相同，而為指證，且於警詢
      係以「身材相符、輪廓相符、眼神類似、車型相同」為指
      證並非以被告與搶匪之口音相似為指證，自無以警詢筆錄
      有關證人李國慶上開口音指證之瑕疵，而有利於被告之認
      定，附予敘明。
  ５、另本件案發時間為上午十一時四十五分許，時近正午，光
      線充足，並無觀察上之障礙，且上開證人乙○○、李國慶
      、李春華等人係在案發後約十四小時，即前往警局指認搶
      匪，時間相隔短暫，其等對於搶匪特徵之印象鮮明，當無
      遺忘或記憶不清之情形，且上開證人於原審審理時所為證
      述，與其等先前於警詢時所作指認，並無矛盾齪齬之處，
      可徵證人乙○○、李春華、李國慶等人之指認及上開證詞
      ，難認有何瑕疵，應堪採信。
（三）查，車牌號碼ＨＦＨ－六三九號重型機車，係被告之父卓
      再標所有，有車籍作業系統－查詢認可資料存卷可稽。而
      證人卓再標於偵訊時證稱：「當天早上九點多，我騎機車
      出去到離我家五、六十公尺的開化宮，約快十一點時出來
      ，發現機車不見了，我就跑到王淑珍那，問他有沒有將我
      機車騎走，他說沒有，問完之後我再去打麻將」等語（見
      偵查卷第八六頁）。證人蔡火全於偵訊時證稱：「去年三
      月十一日早上我有去開化宮，我去時卓再標在跟人家聊天
      ，卓再標他家離開化宮很近，但他平常就是騎機車去，我
      約他要去打麻將，出來時卓再標說他的機車不見了，他說
      晚一點再去報案，我們從早上十點多打到下午五、六點多
      」等語（見偵查卷第一五三頁）。證人陳聰奇於偵訊時結
      證：「去年三月十一日早上我有去開化宮，我去時卓再標
      在裡面聊天，我沒有看到他是否騎機車來，他平常就是騎
      機車去；有人提議要去打麻將，出去開化宮外面時，卓再
      標就說他的機車丟掉了，他說晚一點再去報案，先去打麻
      將」等語（見偵查卷第一五四頁）。揆諸現今不法之徒每
      以失竊贓車作案，用以規避警方查緝，而一般人若遇車輛
      遭竊，當立即報案協尋，俾以釐清責任歸屬，並求能早日
      尋回車輛。證人蔡火全、陳聰奇固證稱卓再標平常係騎乘
      機車前往開化宮，惟其等在案發當天，均證稱：未親眼見
      到卓再標騎乘機車至開化宮，則證人卓再標所有之ＨＦＨ
      －六三九號重型機車即無從確認係於清水鎮開化宮前遭竊
      。其次，果如上開證人所言，卓再標之機車，確已於案發
      當天早上十一時許失竊，卓再標於發現其機車失竊後，既
      曾前往王淑珍住處詢問，可見卓再標對於機車失竊乙情，
      並非毫不在意，但卻未親自或委由親人前去報案，仍逕至
      友人住處打麻將至傍晚，甚而遲至警方通知到案說明後，
      始於當晚十時五十分，向清水分局大秀所報案協尋而製作
      警詢筆錄（見偵查卷第三二頁），顯有違常理。況依原審
      向臺中縣警察局清水分局，函詢該轄大秀派出所接受機車
      車號ＨＦＨ－六三九號失竊報案詳情，該局以九十四年九
      月清警刑字第０九四００三五三九八號函覆：本案經大秀
      所警員柯鵬飛回覆告知，並未受理ＨＦＨ－六三九號機車
      失竊案，有上開回函及臺中縣警察局清水局三組交辦單回
      復內容各一紙附卷可佐。準此，可徵被告辯稱車號ＨＦＨ
      －六三九號機車於案發前失竊云云，並非可採。
（四）證人謝宜廷雖於偵訊時具結證稱：「我們前一天就約好要
      去大雅交流道看車，我開車到他家接他約快十二點，等他
      約兩、三分鐘才出來，我開車載被告出去」等語（見偵查
      卷第一０三頁）。然查：
  １、被告持用之0000000000號行動電話、與證人謝
      宜廷持用之0000000000號行動電話，於案發當
      天之通話時間分別為十一時五十四分、下午十二時十分、
      十二時十三分，有遠傳電信股份有限公司所提供之雙向通
      聯紀錄足憑，被告與證人謝宜廷既相約外出，兩人會合後
      自無彼此互通電話之必要，則證人謝宜廷開車前去被告住
      家搭載被告外出之確切時間，應係案發當天中午十二時十
      三分之後。
  ２、證人李春華於原審審理時證稱：「搶案發生的時間不會超
      過十二點，因為我要去便當店上班，要打卡；我撿到搶匪
      丟的東西後，就先拿去大秀派出所」等語（見原審卷第一
      四五頁、第一五０頁）。次依上開行動電話雙向通聯紀錄
      ，被告於案發當天早上十一時四十分、十一時四十二分，
      有撥入及撥出各一次之通話，自十一時四十二分通話結束
      起至十一時五十四分謝宜廷撥入時止，有十二分鐘之間隔
      。以證人李春華於拾獲搶匪丟棄物品，送交大秀派出所後
      ，仍來得及前去便當店打卡上班、及被告手機通話空擋時
      間推之，本件搶案發生時間，應在早上十一時四十二分後
      、至十一時五十四分之間，也核與證人乙○○證述被害之
      時間相符。
  ３、被告於偵訊時供稱：其家裡在公正路靠五權路、海濱路（
      見偵查卷第一０四頁），參照清水鎮地圖，被告住家距離
      其丟棄被害人證件地點（即臺中縣清水鎮○○路三０一巷
      內），並不超過二公里，以十一時五十四分謝宜廷仍撥入
      被告持用之0000000000號行動電話，則被告犯
      案後仍有相當充裕之時間返家赴約，顯見證人謝宜廷上揭
      證述，並未能作為被告不在場之有利證明。
  ４、至於被告選任辯護人具狀聲請以案發當時被告所使用之行
      動電話0000000（漏字）‧‧‧世平住處即臺中縣
      清水鎮○○里○○路一六一之五一號（現門牌整編後為臺
      中縣清水鎮○○里○○路二三六號），分別與位處於臺中
      縣清水鎮○○路、鰲峰路口之薰衣草檳榔攤、謝宜廷住處
      即臺中縣清水鎮○街路六一號及陳國輝住處即臺中縣龍井
      鄉○○路○段段目井巷三七號之0000000000號
      （或以中華電信公司所屬０九七二０之電話）、0000
      000000號行動電話互相撥打，以測試當時接收之基
      地台為何等情。而本件在偵查中，承辦檢察官已於九十四
      年三月二十四日，會同遠傳電信公司人員實地勘測，結果
      顯示：被告甲○○屋內所測得基地台為二二七六一，屋外
      測得基地台有二七四九三、二二七六三、二二０六五，有
      勘驗筆錄附卷足參。且如前述，被告住家、案發地點、及
      丟棄被害人證件地點距離甚近，車程均在數分鐘之內即可
      到達，被告持用之0000000000號行動電話，於
      案發前後之十一時四十二分起至十一時五十四分間，並無
      通話紀錄，姑不論請求函調時已逾電信公司保存期限，且
      由上論述亦可知並無必要，基地台之測試既已測試，復經
      原審前揭調查，本院認測試基地台位置已無礙於本案事實
      之認定，自無再度勘測之必要，附此敘明。辯護意旨以：
      勘驗測試基地台位置時，所選用的系統，與當時案發的業
      者不同，其正確性有待斟酌且請求再勘驗等語，惟如前所
      述，勘驗測試基地台位置既與本案事實之認定無關，顯無
      再測試基地台之必要，附此敘明。
（五）另證人王姵之於偵訊時證稱：「我於三月十一日早上七、
      八點從家裡出門去找甲○○，我們就在他家看電視，那天
      他沒有上班，中午十一、二點的時候他有電話來，就出去
      了」；嗣又改稱：「我只記得睡到中午十二點，之後他就
      出去」等語（見偵查卷第六九頁），惟證人王姵之於警詢
      時係稱：「我於九十三年三月十一日凌晨一時許去找甲○
      ○，我們睡到中午十二時左右，甲○○的朋友約他出去，
      他就出去了」等語（見偵查卷第二八頁背面）；顯見證人
      王姵之僅強調被告於案發當天中午十二點才外出，但就其
      係何時前去被告住處、及當天上午其與被告究竟在家看電
      視或睡覺等情，證述不一。而證人卓再標於偵訊時結證：
      「（問：你出門時，有無上樓去看甲○○是否還在睡覺？
      ）我是沒有上去，但是他前一天到凌晨三、四點跟她女朋
      友一起回來。」等語（見偵查卷第八七頁），與證人王姵
      之上揭所述截然不同，可徵證人王姵之證詞顯有瑕疵，而
      難憑採。
（六）被害人乙○○因被告搶奪其皮包並遭拖行，而受有右手挫
      傷、左膝擦傷、右胸部挫傷等傷害，並損失其皮包內財物
      之事實，已據證人即被害人乙○○於原審審理時證述綦詳
      （見原審卷第一○一頁），復有贓物領據、乙○○遭搶奪
      現場圖、行政院衛生署南投醫院乙種診斷證明書等影本附
      卷可稽。
（七）被告選任辯護人聲請本院再將扣案之現場所遺留安全帽送
      請法務部調查局微跡採樣（指紋、毛髮、皮屑等），並請
      該單位將前開採樣為指紋比對及ＤＮＡ鑑驗是否相符，以
      查明該安全帽是否為被告甲○○所遺留等情，惟上開扣案
      之安全帽業經本院送請內政部警政署刑事警察局鑑驗結果
      認：安全帽內皮屑、安全帽標示處斑跡，經抽取ＤＮＡ，
      人類ＤＮＡ含量估計未達足資型別檢測之量‧‧‧安全帽
      一頂經檢視已化驗過，經再以氰丙烯酸酯法化驗結果，未
      發現指紋等語，有內政部警政署刑事警察局九十五年七月
      十八日刑醫字第0950078313號函一份在卷可稽（見本院卷
      第三十四頁），則安全帽既無從採取足資型別檢測之量，
      且未發現指紋，本院認已無法再為鑑驗，況證人李國慶明
      證稱：「除了他戴安全帽外，地上有一頂掉落，（問：地
      上掉的安全帽是何人撿起來的？）我想應該是警察」等語
      （見原審卷第一六二頁）；證人李春華於原審審理時證稱
      ：其沒有注意到搶匪所戴之安全帽是否如查扣的安全帽等
      語（見原審卷第一五一頁至第一五二頁），則扣案之安全
      帽顯非搶匪當時所戴之安全帽至明，從而辯護人請求本院
      再將扣案之安全帽送請法務部調查局鑑驗，核無必要，併
      此敘明。
（八）綜上所述，被告甲○○所辯，顯係事後卸責之詞，不足採
      信。本件事證明確，被告犯行堪以認定。
二、查我國刑法業於九十四年二月二日修正公布，並自九十五年
    七月一日施行。被告行為後，其應適用之相關法律已有變更
    ，茲就本案適用有關之條文，比較說明如下：
    (一)想像競合犯部分：
      修正刑法第55條關於想像競合之規定：「一行為而觸犯數
      罪名者，從一重處斷。但不得科以較輕罪名所定最輕本刑
      以下之刑」，與修正前相較，所增加之但書乃法理之明文
      化，非屬法律變更，應適用修正刑法第55之規定，論以想
      像競合犯。
    (二)累犯部分：
      被告行為後，刑法第四十七條累犯之規定，亦修正公布施
      行，本案被告前受有期徒刑執行完畢，於五年以內再故意
      犯本件有期徒刑以上之罪，不論依修正前之刑法第四十七
      條，或修正後之刑法第四十七條第一項之規定，均構成累
      犯，對被告而言並無有利或不利之情形，自不生新舊法比
      較之問題，應依修正刑法第四十七條，論以累犯。
    (三)法定刑中罰金刑部分：
      刑法第三十三條第五款業經修正公布，修正後刑法第三十
      三條第五款規定「罰金：新臺幣一千元以上，以百元計算
      之」，與修正前刑法第三十三條第五款規定「罰金：（銀
      元）一元以上」不同。比較新舊法結果，以修正前即行為
      時法較有利於被告，故依刑法第二條第一項前段規定，本
      案被告所犯刑法第三百二十條第一項竊盜罪之法定罰金刑
      部分，自應適用行為時之法律即修正前刑法第三十三條第
      五款規定決定其罰金部分之法定刑。
    (四)法定刑中罰金刑提高標準之新舊法適用：
      被告行為後，刑法施行法第一條之一於九十五年六月十四
      日修正公布增訂。修正增訂之刑法施行法第一條之一規定
      「中華民國九十四年一月七日刑法修正施行後（按指九十
      五年七月一日），刑法分則編所定罰金之貨幣單位為新臺
      幣。九十四年一月七日刑法修正時，刑法分則編未修正之
      條文定有罰金刑者，自九十四年一月七日刑法修正施行後
      ，就其所定數額提高為三十倍。但七十二年六月二十六日
      到九十四年一月七日新增或修正之條文，就其所定數額提
      高為三倍」。本件被告所犯竊盜罪之法定刑有罰金刑，且
      為刑法分則編未修正之條文而定有罰金刑者，該罪於刑法
      施行法第一條之一修正增訂前，其貨幣單位為銀元，罰金
      刑之提高標準應適用罰金罰鍰提高標準條例第一條之規定
      「依法律應處罰金、罰鍰者，就其原定數額得提高為二倍
      至十倍」。再依現行法規所定貨幣單位折算新臺幣條例第
      二條規定「現行法規所定金額之貨幣單位為圓、銀元或元
      者，以新臺幣元之三倍折算之」。如換算為新臺幣，則刑
      法第三百二十第一項竊盜罪法定刑罰金刑部分，應為罰金
      新臺幣一萬五千元以下（即五百元乘十倍再乘三倍）。如
      適用刑法施行法第一條之一規定提高三十倍，亦為新臺幣
      一萬五千元以下（即五百元乘三十倍）。比較新舊法適用
      之結果，其關於法定刑為罰金部分之提高標準，新舊法均
      無不利之情形，故依刑法第二條第一項前段規定，本案關
      於傷害罪法定刑罰金提高標準部分，自應適用行為時之法
      律即罰金罰鍰提高標準條例第一條之規定。
    (五)修正後之規定係以適用行為時法為原則，因此原判決雖未
      及就想像競合犯及累犯部分適用修正之新法，然原判決適
      用行為時法，並無發生罪刑變更，即無不當，該部分自不
      構成撤銷之事由，併予敘明。
三、核被告所為，係犯刑法第三百二十五條第一項之普通搶奪罪
    、及同法第二百七十七條第一項之普通傷害罪。被告以一飛
    車搶奪行為致被害人受有傷害，係一行為觸犯普通搶奪及普
    通傷害二罪，為想像競合犯，依刑法第五十五條從一情節較
    重之普通搶奪罪處斷。本院蒞庭公訴檢察官以被害人乙○○
    遭被告搶奪之際有遭拖行，認被告所為應係犯刑法第三百二
    十九條規定之準強盜罪，惟本院認刑法第三百二十九條係規
    定：「竊盜或搶奪，因防護贓物、脫免逮捕或湮滅罪證，而
    當場施以強暴、脅迫者，以強盜論」，本件被告係乘被害人
    乙○○不備行搶，使被害人乙○○於緊抓皮包未放手之際，
    遭拖行一公尺以致受傷，被告所為上開行為，僅有搶奪，且
    被害人乙○○未對被告為逮捕之行為，而被告亦仍在行搶之
    際，難認被告係為防護贓物而拖行被害人乙○○，本件被害
    人乙○○純係在尚未放手之瞬間遭拖行，顯無從認定被告上
    開所為係搶奪，因防護贓物、脫免逮捕或湮滅罪證，而當場
    施以強暴、脅迫之準強盜犯行，公訴檢察官上開認定，顯有
    誤會，併此指明。又被告甲○○前於九十二年間，因竊盜案
    件，經臺灣臺中地方法院判處有期徒刑六月確定，並於九十
    二年六月二十三日易科罰金執行完畢，有臺灣臺中地方法院
    檢察署刑案資料查註紀錄表及臺灣高等法院被告前案紀錄表
    各乙份在卷可憑，其於有期徒刑執行完畢後，五年內再犯有
    期徒刑以上之罪，為累犯，應依刑法第四十七條規定加重其
    刑。原審判決依上開理由，適用刑法第三百二十五條第一項
    、第二百七十七條第一項、第五十五條前段、第四十七條，
    罰金罰鍰提高標準條例第一條前段之規定，並審酌被告素行
    不良，且尚年輕力盛，卻不思循正途賺取金錢，而以搶奪此
    不法腕力強取他人財物，使被害人乙○○受有身體之傷害及
    財物之損失，並其犯後始終砌詞否認，不知悔悟等一切情狀
    ，量處被告有期徒刑一年。末查，扣案安全帽一頂，被告否
    認為其所有，且經送內政部警政署刑事警察局，就安全帽內
    採集毛髮與被告毛髮、唾液進行ＤＮＡ型別鑑定結果，認本
    案證物未檢出足資比對結果，無法與被告進行比對等情，有
    該局中華民國九十三年六月十一日刑醫字第０九三００七六
    九六二號鑑驗書存卷可參，且如前所述，依證人李國慶及李
    春華於原審審理時之證述，尚難認扣案安全帽與本件搶奪行
    為有直接關係，不能認係供犯罪之用，亦非違禁物，自無從
    宣告沒收，核其認事用法均無不當，量刑亦稱妥適，應予維
    持，被告上訴否認犯行，指摘原審判決不當，顯無理由，應
    予駁回。
據上論斷，應依刑事訴訟法第三百六十八條，判決如主文。
中    華    民    國    95    年    12    月    29    日
            刑事第三庭  審判長  法  官   王  增  瑜
                                法  官   蔡  紹  良
                                法  官   胡  忠  文
上列正本證明與原本無異。
如不服本判決應於收受送達後十日內向本院提出上訴書狀，其未
述上訴之理由者並得於提起上訴後十日內向本院補提理由書（
均須按他造當事人之人數附繕本）。
                                書記官   陳  麗  玉
中    華    民    國    96    年    1    月     2     日
附錄科刑法條：
中華民國刑法第325條(普通搶奪罪)
意圖為自己或第 3人不法之所有，而搶奪他人之動產者，處六月
以上五年以下有期徒刑。
中華民國刑法第277條(普通傷害罪)
傷害人之身體或健康者，處三年以下有期徒刑、拘役或一千元以
下罰金。


司法院資訊處製作；財團法人民間司法改革基金會備份。
